【裁判字號】    92,訴,168
【裁判日期】    921015
【裁判案由】    偽造文書等
【裁判全文】
臺灣臺中地方法院刑事判決                          九十二年度訴字第一六八號
    公  訴  人  臺灣臺中地方法院檢察署檢察官
    被      告  乙○○
右列被告因偽造文書等案件，經檢察官提起公訴（九十一年度偵字第六八五二號），
本院判決如左：
    主  文
乙○○共同行使變造私文書，足以生損害於公眾及他人，處有期徒刑壹年。
    事  實
一、乙○○前曾多次犯竊盜罪，嗣於民國八十四年間又因竊盜案件，經臺灣高等法院
    臺中分院判處有期徒刑四年，並應於刑之執行前，令入勞動場所強制工作三年確
    定，經送監執行，於八十九年二月十九日假釋出獄（假釋期滿日原為九十年十一
    月十七日，惟假釋嗣經撤銷，並於九十一年一月二十五日入監補服殘刑，本案未
    構成累犯）。乙○○於九十年三月初，在友人己○○住處（臺中縣潭子鄉○○村
    ○○路七十號）前，向甲○○借得其所有之車牌號碼Ｓ二－一五○八號、車身號
    碼為Ａ0000000號之自小客車（下稱甲車），供自己及其某不詳姓名年籍
    、綽號「阿全」之成年友人使用。使用後未久，即因肇事導致甲車嚴重毀損，乙○○與阿全為圖節省高額修復費用，竟共同基於收受贓物及變造私文書之犯意聯
    絡，於九十年四月間某日，以不詳方式取得來路不明、為戊○○所有（登記名義
    人為傅幼伶）且與上開甲車同款式之車牌號碼為Ｙ三－○二二八號、車身號碼為
    Ａ五○Ａ六九三五號之自小客車（下稱乙車，該車係於九十年三月三十一日五時
    許，在臺中市○村路○○○○街口遭竊）後，共同將乙車之車身號碼磨除部分，
    再重新鑄打變更為與上開甲車車身號碼相同之Ａ0000000號，而完成變造
    屬私文書性質之汽車車身號碼，足生損害於乙車車主戊○○及汽車監理機關管理
    汽車車籍資料之正確性。乙○○與阿全將乙車懸掛上甲車之Ｓ二－一五○八號車
    牌後，再共同基於行使變造私文書之犯意聯絡，於九十年四月底將乙車充為甲車
    返還甲○○。嗣於九十一年二月三日，經警循線查獲上情。
二、案經嘉義市警察局第一分局報請臺灣嘉義地方法院檢察署檢察官呈請臺灣高等法
    院檢察署核轉臺灣南投地方法院檢察署檢察官偵辦，經臺灣南投地方法院檢察署
    檢察官再呈請臺灣高等法院臺中分院檢察署核轉臺灣臺中地方法院檢察署檢察官
    偵查起訴。
    理  由
一、訊據被告乙○○矢口否認右開犯行，辯稱：伊並未向甲○○借車，當初是己○○
    向伊表示甲○○的車發生車禍後，變得很不好開，要伊幫忙偷一台同款式的車，
    以ＡＢ車的方式混充原車。伊因已洗手不做ＡＢ車的事，於是就轉而介紹「丁○○」（綽號為「爌肉」或「阿全」，真實年籍不詳）幫己○○做ＡＢ車，之後伊
    就未再插手此事云云。經查：(1)關於被告確有於前開時地向甲○○借甲車，之後
    並向甲○○稱甲車發生車禍送修，一時無法歸還，嗣復發生乙車失竊之事，及被
    告還車予甲○○時，甲○○發現：其車原係絨布座椅卻變為皮椅，內原裝之音響
    系統係可讀ＶＣＤ之主機，卻變為普通ＣＤ主機，另車尾部之擾流板也不見。嗣
    警方通知甲○○駕車至警局接受調查，並以電解法分析該車，始發現該車實係乙
    車，且經人變造車身號碼為甲車之Ａ0000000號車身號碼，並改懸甲車之
    Ｓ二－一五○八號車牌等情，業經證人甲○○、己○○、戊○○於警、偵訊中各
    證述詳盡，復有查獲時乙車車體、引擎室電解前後情形照片八紙、引擎及汽車號
    碼透模五片，及車輛竊盜、車牌失竊資料個別查詢報表、保管書、被害報告各一
    紙在卷可憑。又上開三名證人與被告並無怨隙，當無誣陷被告之可能，其等證言
    自具可信性。綜核該三名證人所證述內容，可知甲車應係被告於占有使用期間，
    以竊得之同款式乙車，假借屍還魂方式頂替之。(2)被告於警訊初供中業坦承：其
    於九十年三月初，有向甲○○借得車牌號碼Ｓ二－一五○八號自小客車，並與某
    綽號「阿全」之友人共同使用該車等語。證人即製作前開警訊筆錄之警員丙○○
    於本院審理時結稱：警訊筆錄內容屬實，也有錄音，筆錄製作完成後，亦有提示
    予被告閱覽確認無訛後，始命簽名等語；被告於本院審理時亦供認：警訊時錄音
    也是這樣講，應該沒有錯，過程並未遭刑求等語，故上開被告警訊自白堪認屬實
    ，其嗣於偵、審中改稱未向甲○○借車云云，應係臨訟飾卸之詞。(3)由被告於本
    院調查、審理時所辯：係其引領介紹己○○去廣興汽車材料行認識從事ＡＢ車犯
    罪之丁○○（綽號為「爌肉」或「阿全」，真實年籍不詳），由丁○○為己○○
    處理該車之事等詞觀之，被告顯然有參與本案甲、乙二車借屍還魂之事，又被告
    雖辯稱其僅係介紹者之角色，惟衡情非有切身利害，智慮成熟之被告當無可能甘
    冒刑事追訴風險，無端介紹他人為ＡＢ車犯罪行為，另佐以被告前開警訊自白及
    甲○○、己○○於警、偵訊之證言，本案應係被告與綽號「阿全」之友人於借用
    甲車期間，因肇事導致甲車嚴重毀損，乙○○與阿全為圖節省高額修復費用，始
    循不詳管道取得乙車，並予移花接木假冒為甲車，再返還甲○○以卸賠償之責。
    (4)被告雖請求本院傳喚名為「丁○○」之證人，並稱丁○○之綽號叫「爌肉」，
    也叫「阿全」，惟丁○○經本院多次合法傳喚均未到庭，而被告於九十一年五月
    十四日檢察官偵訊中係稱「阿全」姓何，與丁○○係姓「黃」不符，前後所言顯
    有矛盾，且始終無法指明確定該證人之年籍供本院調查，復依卷存事證及前開(1)
    、(2)、(3)之論述，已可認定被告本案犯行，故本院認無再傳訊「丁○○」之必要
    ，附此敘明。綜上，本案事證明確，被告所辯為卸責之詞，並無可採，其犯行洵
    堪認定。
二、按汽車車身號碼係表示汽車製造廠商及出廠時期之標誌，有區別不同車輛之作用
    ，乃表示一定用意之證明，依刑法第二百二十條第一項規定，應以私文書論（最
    高法院六十六年臺上字第一九六一號判例意旨可參）。是核被告乙○○所為，係
    犯刑法第三百四十九條第一項收受贓物及刑法第二百十六條、第二百二十條第一
    項、第二百十條之行使變造準私文書罪嫌。被告所犯之收受贓物罪雖未經檢察官
    起訴，惟因此部分與經檢察官起訴之行使變造準私文書罪部分，有牽連犯之裁判
    上一罪之關係，本院自得併予審理。被告與阿全就上開收受贓物及行使變造準私
    文書之犯行間，有犯意聯絡及行為分擔，為共同正犯。被告變造車身號碼之變造
    準私文書低度行為，為其返還變造完成車輛予甲○○之行使變造準私文書高度行
    為所吸收，不另論罪。被告所犯收受贓物罪及行使變造準私文書罪間有方法目的
    之牽連關係，爰從一重論以行使變造準私文書罪。爰審酌被告素行不良，未思改
    過遷善，反以「借屍還魂」之拼裝手法，所為侵害他人財產權及車籍管理正確性
    ，所生危害非輕，及犯後未能坦承犯行，態度不佳等一切情狀，量處如主文所示
    之刑。
三、公訴意旨雖認車牌號碼Ｙ三－○二二八號自小客車為被告所竊，因認被告所為另
    犯刑法第三百二十條第一項之竊盜罪嫌。惟查：被告自警、偵訊以迄本院調查、
    審理時，均未供承該車為其所竊得，復無證據足以證明該車係被告所竊。依上開
    現有之證據觀之，僅足認被告明知該車係來路不明之贓車，而由被告以不詳方式
    取得，故被告所為尚不構成竊盜罪。此部分本應為無罪之諭知，惟因公訴人認此
    部分犯行，與被告上開經起訴判刑之行使變造準私文書罪間，有方法目的之牽連
    關係，屬裁判上一罪，此部分自不另為無罪之諭知，併此敘明。
據上論斷，應依刑事訴訟法第二百九十九條第一項前段，刑法第二十八條、第二百十
六條、第二百十條、第二百二十條第一項、第三百四十九條第一項、第五十五條，罰
金罰鍰提高標準條例第一項前段，判決如主文。
中      華      民      國      九十二      年    十    月      十五    日
                         臺灣臺中地方法院刑事第十庭
                             審判長法  官  郭  瑞  祥
                                   法  官  楊  真  明
                                   法  官  蔡  建  興
右正本證明與原本無異。
如不服本判決，應於判決送達後十日內向本院提出上訴狀，上訴於臺灣高等法院臺中
分院( 須附繕本 )。
                                   書記官
中      華      民      國      九十二      年    十    月      十七    日
附錄論罪科刑法條
刑法第三百四十九條第一項：
收受贓物者，處三年以下有期徒刑、拘役或五百元以下罰金。
刑法第二百十六條：行使第二百十條至二百十五條之文書，依偽造、變造文書或登載
不實事項或使登載不實事項之規定處斷。
刑法第二百十條：偽造、變造私文書，足以生損害於公眾或他人者，處五年以下有期
徒刑。
刑法第二百二十條第一項：
在紙上或物品上之文字、符號、圖畫、照像，依習慣或特約，足以為表示其用意之證
明者，關於本章及本章以外各罪，以文書論。


司法院資訊處製作；財團法人民間司法改革基金會備份。
